【裁判字號】    92,再,4
【裁判日期】    920812
【裁判案由】    清償債務
【裁判全文】
臺灣桃園地方法院民事裁定  九十二年再字第四號
    聲請人    甲○○
    相對人    乙○○
右聲請人與相對人間請求清償債務事件，聲請人對於本院民國八十七年二月二十六日
支付命令裁定（八十七年度促字第二五一四號）聲請再審，本院裁定如左：
    主      文
聲請駁回。
聲請訴訟費用由聲請人負擔。
    理      由
一、按裁定已經確定，而有民事訴訟法第四百九十六條第一項或第四百九十七條之情
    形者，得準用民事訴訟法第五編再審程序之規定，聲請再審，此民事訴訟法第五
    百零七條定有明文。而支付命令具有裁定之性質，故當事人如認支付命令有再審
    原因，得依民事訴訟法第五百零七條準用同法第四百九十六條第一項之規定聲請
    再審（參見最高法院六十三年八月二十七日之民庭總會決議）。次按再審之訴，
    應於三十日之不變期間內提起，前項期間，自判決確定時起算。但再審之理由知
    悉在後者，自知悉時起算，此同法第五百條第一、二項有明文規定。關於未逾再
    審期間之事實，應由再審原告負舉證責任，此有最高法院三十年抗字第四四三號
    判例可資參照。又民事訴訟法第五百零二條第一項規定，再審之訴不合法者，法
    院應以裁定駁回之。
二、本件聲請意旨略以：聲請人雖設籍於桃園縣中壢市興和里五鄰下興南二十九號，
    但實際上居住於台北市中山區○○○路一三三巷三十三號二樓，相對人明知此事
    ，竟以聲請人之戶籍地為送達處所，聲請鈞院核發八十七年度促字第二五一四號
    支付命令，因聲請人無從知悉提出異議，致使該支付命令發生確定。故相對人顯
    然明知聲請人之住居所，故意指為所在不明而與涉訟。又本件支付命令係以寄存
    送達方式為之，但送達證書並未依民事訴訟法第一百三十八條寄存送達之規定，
    製作送達通知書黏貼於聲請人之門首，前開支付命令之送達亦不合法。又支付命
    令將聲請人之住所誤載為「桃園縣中壢市興國里下興南二十九號」、姓名誤載為
    余聲「抬」，致聲請人無從受領支付命令，顯有同法第四百九十六條第一項第六
    款之情形，因聲請人從未收受支付命令及聲請狀繕本之送達，致無從為聲請異議
    ，但聲請人於九十二年五月十四日閱卷後始知悉上情，隨即依民事訴訟法第五百
    條第二項但書、第三項但書聲請再審，故本件再審之聲請並未逾期云云。
三、經查：相對人於八十七年一月二十二日向本院聲請對聲請人發支付命令，本院於
    八十七年二月二十六日准相對人之聲請，對聲請人發支付命令，當時聲請人之戶
    籍地為桃園縣中壢市下興南二十九號，本院以該處所為送達，因未獲會晤本人亦
    無受領文書之同居人或受僱人，故將支付命令寄存在興國派出所，此業經本院職
    權調取本院八十七年度促字第二五一四號民事卷查核屬實。本院於八十七年四月
    二十日發前開支付命令確定證明書後，聲請人於八十七年十二月七日委託代理人
    黃秋田律師，聲請閱卷，並隨即於八十七年十二月二十一日以與本件再審聲請同
    一理由聲明異議，亦有該卷可查。易言之，無論相對人是否明知聲請人之住居所
    ，故意指為所在不明而與涉訟；或該支付命令寄存送達是否合法；抑或支付命令
    關於聲請人之姓名是否誤載致使其無從受領文書，聲請人均已於八十七年十二月
    二十一日知悉上情。揆諸前揭說明，再審之訴，原則上自判決確定時起算三十日
    之不變期間內為之，惟再審理由知悉在後者，自知悉時起算。本件聲請人至遲應
    於八十七年十二月二十一日閱卷時已知悉前述再審理由，其主張於九十二年五月
    十四日閱卷後始知悉上情，顯不實在。本件聲請人於九十二年五月二十日始提出
    再審聲請，已逾提起再審之不變期間，再審之訴不合法，應駁回之。
四、依民事訴訟法第五百零二條第一項、第五百零七條、第九十五條、第七十八條，
    裁定如主文。
中      華      民      國    九十二    年      八      月    十二      日
                                  臺灣桃園地方法院民事第一庭
~B法      官  田玉芬
右為原本係照原本作成得抗告
如對本裁定抗告，應於裁定送達後十日內，向本院提出抗告狀。
中      華      民      國    九十二    年      八      月    十四      日
~B法院書記官  羅文


司法院資訊處製作；財團法人民間司法改革基金會備份。
